【裁判字號】    89,易,791
【裁判日期】    901130
【裁判案由】    侵占
【裁判全文】
臺灣新竹地方法院刑事判決                          八十九年度易字第七九一號
    公  訴  人  臺灣新竹地方法院檢察署檢察官
    被      告  甲○○
右列被告因侵占案件，經檢察官提起公訴（八十九年度偵字第二九一八號），本院判
決如左：
    主  文
甲○○連續意圖為自己不法之所有，而侵占對於業務上所持有之物，處有期徒刑柒月
。緩刑參年。
    事  實
一、甲○○原任職於新竹市○○路○段二五五巷二三號九竹企業有限公司（以下簡稱
    九竹公司），擔任業務員，平日以負責送貨、收取客戶交付之貨款為業，係從事
    收款業務之人，竟基於意圖為自己不法所有之概括犯意，自民國八十九年二月十
    七日起，至同年七月十五日止，連續於附表所示之時間、地點，代理九竹公司向
    客戶收取貨款後（其向客戶收款之時間、地點及金額均詳如附表一所載），未繳
    還九竹公司，而將業務上持有之款項合計新台幣（下同）六萬零四百十五元，於
    上開公司址，悉數予以侵占入己。
二、案經九竹公司訴由臺灣新竹地方法院檢察署檢察官偵查起訴。
    理  由
一、右揭事實，業據被告甲○○坦承不諱，核與告訴人之代表人乙○○指述之情節相
    符，並有被告出具之悔過書、存證信函、九竹公司銷售日報表、出貨單、現金借
    支單、支票影本等附卷可稽，事證明確，被告犯行洵堪認定，應依法論科。
二、查被告甲○○為九竹公司之業務員，係從事代理公司向客戶收取貨款業務之人，
    侵占業務上所持有之物，核其所為，係犯刑法第三百三十六條第二項之業務侵占
    罪。被告先後多次業務侵占犯行，時間緊接，所犯罪名與犯罪構成要件相同，顯
    係基於概括犯意而為，應依連續犯規定論以一罪，並加重其刑。雖公訴人僅論列
    被告侵占所收貨款三萬三千一百六十八元，而未及於其餘所侵占之二萬七千二百
    四十七元部分，惟被告所侵占之其餘二萬七千二百四十七元部分，業經告訴人之
    代表人到庭指述綦詳，且與經起訴部分有連續犯之裁判上一罪關係，本院自應併
    予審究，附此敘明。爰審酌被告之素行、犯罪之動機、手段、目的、侵占之金額
    尚非重大，且事後與告訴人達成和解，先行賠償部分款項（見本院九十年度附民
    一四五號和解筆錄），暨犯後坦承犯行、態度良好等一切情狀，量處如主文所示
    之刑。末查，被告未曾受有期徒刑以上刑之宣告，有臺灣新竹地方法院檢察署刑
    案資料查註紀錄表、台灣高等法院被告全國前案紀錄表各一紙在卷可稽，被告於
    本案犯罪後民事部分已與被害人九竹公司達成和解，先行賠償大部分侵占之款項
    ，並經被害人代表人表示不予追究，本院認被告經此教訓，足資警惕，已無再犯
    之虞，是本案有期徒刑之宣告，認以暫不執行為適當，爰併宣告緩刑三年，用勵
    自新。
三、至告訴意旨另以：被告甲○○侵占如附表二所示之金額等語，惟查：
（一）被告於附表二編號一、二、三、四、五號所示之時間、地點，向客戶借款或借
      啤酒等情，已據告訴人之代表人乙○○指稱明確，復為被告所不爭執，則前揭
      款項或物品既係被告向客戶所借，自難認被告有何侵占之行為。至告訴人之代
      表人乙○○所稱：被告於借款時曾向客戶表示，等月底結帳時，再從帳面上扣
      掉等語，縱認屬實，此亦僅生被告有無施用詐術使客戶陷於錯誤，而交付上開
      款項或物品之情事，尚與侵占罪之構成要件有間。
（二）次查，被告於任職九竹公司期間，於附表二編號六、八、九、十一所示之時間
      、地點，或與客戶清算時發現缺少金額，或於送貨時發現有缺少物品，或有漏
      未入帳及帳目不清之情事，業據告訴人之代表人乙○○指述無訛，復為被告所
      是認，但被告否認有此部分之侵占行為，是以，縱依被告與九竹公司之約定此
      部分缺少之物品或金額，應由被告負責，然此亦僅屬民事糾葛，既無證據得以
      證明被告有侵占此部分之財物，自不得以侵占罪相繩。
（三）末查，被告於附表二編號七、十所示之時間、地點，分別向九竹公司購買十四
      箱啤酒及借款一萬元之事實，已分據被告及告訴人之代表人乙○○所供陳明確
      ，是被告縱於事後未依約給付貨款或清償借款，此應屬民事債務不履行之糾葛
      ，與侵占罪無涉。
（四）綜上，被告與告訴人間就如附表二所示財物間之問題，既如前所述，均屬民事
      糾葛，與業務侵占罪之構成要件有別，此外，亦查無其他積極事證，足資證明
      被告涉有告訴意旨所指之前揭犯行，自無從認定被告另有此部分犯行，附此敘
      明。
據上論斷，應依刑事訴訟法第二百九十九條第一項前段，刑法第五十六條、第三百三
十六條第二項、第七十四條第一款、罰金罰鍰提高標準條例第一條前段，判決如主文
。
本案經檢察官吳金棟到庭執行職務。
中      華      民      國     九十     年     十一     月     三十     日
                                    臺灣新竹地方法院刑事第二庭
            法  官    謝  永  昌
右正本證明與原本無異。
如不服本判決，應於判決送達後十日內向本院提出上訴狀( 應附繕本 )，上訴於
臺灣高等法院。
                                        書記官    陳  凰  榆
中      華      民      國     九十     年     十一     月     三十     日
論罪法條：
刑法第三百三十六條第二項
對業務上所持有有之物，犯前條第一項之罪者，處六月以上五年以下有期徒刑，得併
科三千元以下罰金。
附表一：
一、於八十九年二月十七日，在位於新竹市○○路之再回首卡拉ＯＫ店內，向客戶收
    取貨款七千五百元之後，侵占入己。
二、於八十九年四月十五日，在位於新竹市○○路○段之竹園餐廳內，向客戶收取貨
    款五千九百八十元後，侵占入己。
三、於八十九年四月間，在位於新竹市○○路之椰林餐廳內，向客戶收取貨款三千五
    百六十元之支票後，侵占入己。
四、於八十九年四月二十一日，在位於新竹市○○路之容生便利商店內，向客戶收取
    貨款二千六百五十元之後，侵占入己。
五、於八十九年四月二十一日，在位於苗栗縣頭份鎮○○路上之京城川菜館內，向客
    戶收取貨款二千一百六十元後，侵占入己。
六、於八十九年四月底某日，在位於新竹市古奇峰之全美平價中心內，向客戶收取貨
    款三千元後，侵占入己。
七、於八十九年四月底某日，在位於新竹市○○路上之家莊味小吃店內，向客戶收取
    貨款現金一百三十元、支票六千元後，侵占入己。
八、於八十九年五月七日，在位於新竹市○○路之達志平價中心內，向客戶收取貨款
    四千九百元後，侵占入己。
九、於八十九年五月七日，在位於新竹市○○路之大頭海鮮店內，向客戶收取貨款三
    千一百七十五元之後，侵占入己。
十、於八十九年五月十日，在位於苗栗縣頭份鎮○○路之京城餐廳內，向客戶收取貨
    款三千六百元之後，侵占入己。
十一、於八十九年五月底某日，在位於新竹市○○路上之家莊味小吃店內，向客戶收
      取貨款現金七百六十元、支票七千元後，侵占入己。
十二、於八十九年七月十五日，在位於苗栗縣竹南鎮之五福雜貨店內，向客戶取收貨
      款一萬元之支票後，侵占入己。
附表二：
一、於八十九年四月四日，在位於新竹市○○路上之炳霖超市內，向客戶借款二千元
    。
二、於八十九年七月十日，在位於新竹市○○路之金輝餐廳內，向客戶借款二千元。
三、於八十九年間，在位於苗栗縣頭份鎮○○路之億威便利超商內，向客戶借大美樂
    啤酒四箱（價值二千九百二十元）。
四、於八十九年間，在位於新竹市寶山鄉之老福農餐廳內，向客戶借款六千元。
五、於八十九年三月十九日，在位於苗栗縣頭份鎮○○路之雙益平價中心內，向客戶
    借款二千元。
六、於八十九年五月十日，在位於新竹市○○路三段之小寶便利商店內，客戶結束營
    業與其清算之結果，缺少二百六十元。
七、於八十九年二月十五日，向九竹公司購買大美樂十四箱（價值一萬零八十元）。
八、於八十九年四月一日出貨時，至店家點貨後發現缺少三箱啤酒（價值一千三百五
    十元）。
九、於八十九年間，向店家收了米酒空瓶二十支繳回九竹公司後，漏未記載於報表上
    （價值八十元）。
十、於八十九年一月三十日，向九竹公司借款一萬元。
十一、依八十九年二月十九日之銷售日報表缺少二萬三千四百六十元。


司法院資訊處製作；財團法人民間司法改革基金會備份。
